臺灣新北地方法院刑事判決
                                   110年度審易字第1878號
公  訴  人  臺灣新北地方檢察署檢察官
被      告  賈紹威




上列被告因侵占等案件，經檢察官提起公訴（109 年度偵緝字第
3411號），被告於準備程序進行中就被訴事實為有罪之陳述，本
院合議庭裁定由受命法官獨任進行簡式審判程序並判決如下：
    主  文
賈紹威犯業務侵占罪，處有期徒刑拾月。又犯行使業務上登載不
實文書罪，處有期徒刑伍月，如易科罰金，以新臺幣壹仟元折算
壹日。
    事實及理由
一、賈紹威原在嘉陽公寓大廈管理維護股份有限公司（下稱嘉陽
    公司）任職，被派駐在新北市○○區○○路0 段00號龍形天廈社
    區（下稱本案社區）擔任總幹事，負責本案社區之財務收入
    、支出、製作財務收支明細表及公告本案社區事項等工作，
    為從事業務之人。詎分別為下列犯行：
  ㈠意圖為自己不法之所有，基於業務侵占之犯意，自民國103年
    10月某日起，至107 年10月2 日止之間，利用擔任本案社區
    第18屆至第22屆總幹事之機會，於收取本案社區住戶管理費
    後，未將款項如實存入本案社區管理委員會指定之帳戶，而
    將款項合計金額達新臺幣（下同）5,773,521 元（計算式：
    自103 年10月某日起，至107 年11月2 日止，財務收支表收
    入22,361,130元－銀行對帳單收入15,112,438元＋漏列收入金
    額132,970 元－高估收入金額84,870元＋應付未付之積欠款項
    金額220,180 元－推估以手存現金支出之相關費用1,743,451
     元＝5,773,521 元）供己花用，而侵占入己。
  ㈡賈紹威為掩飾上開犯行，明知為不實之財務收支事項，另基
    於行使業務登載不實文書之犯意，自103 年10月起至107 年
    9 月止之間，製作不實之財務收支表，並將上開財務收支表
    持以供本案社區管委會主任委員王正海、財務委員廖經申、
    監察委員陳祖欣用印後，公告於本案社區而行使之，足以生
    損害於本案社區管理委員會對於財務管理之正確性及本案社
    區全體住戶。
二、證據：
  ㈠被告賈紹威於偵查、本院準備程序及審理時之自白。
  ㈡告訴人王三本於偵查中之指述。
  ㈢證人黃偉欽、廖正河、楊智平、鄭秀琴於偵查中之陳述。
  ㈣大樓管理服務契約書。
  ㈤嘉威聯合會計師事務所協議程序報告書、本案社區年度財務
    收支表、管理費清單及收據、停車費收據5 張、五股區農會
    帳戶交易明細表、中國信託銀行交易明細表、管理費收入管
    制表。
三、論罪科刑：
  ㈠核被告賈紹威就事實一㈠所為，係犯刑法第336 條第2 項之業
    務侵占罪；就事實一㈡所為，係犯同法第216 條、第215條之
    行使業務登載不實文書罪，被告於業務上所掌文書為不實登
    載後復持以行使，其登載不實之低度行為為行使之高度行為
    吸收，不另論罪。被告所為數次業務侵占及行使業務登載不
    實文書行為，係於密切接近之時、地實施，行為間之獨立性
    極為薄弱，且被告為事實一㈡所示犯行係為掩飾其事實一㈠業
    務侵占之犯行，其主觀上當有自始至終有於收支明細表為不
    實登載之意，均為接續犯，應屬單純一罪。被告所犯事實一
    ㈠、㈡所示之犯行，犯意各別、行為互殊，應予分論併罰。又
    被告為本案行為後，刑法第215 、336 條規定雖於108 年12
    月25日修正公布，而於同年12月27日施行生效，然該2 條文
    僅依刑法施行法第1 條之1 第2 項規定，修正調整換算後之
    罰金數額，與被告所為本案犯行之構成要件或法定刑度不生
    任何影響，即無新舊法比較之問題，自應依一般法律適用原
    則，適用裁判時法論處。
  ㈡爰審酌被告不思以正當途徑獲取所需，為貪圖己用，竟利用
    其擔任本案社區總幹事之機會，業務侵占自社區住戶收取所
    繳交之管理費供己花用，又為掩飾業務侵占犯行，而將不實
    事項登載在本案社區管理委員會之財務收支出明細表並將之
    公告，足生損害於本案社區全體住戶及管委會對於財務管理
    之正確性，所為應予非難，惟犯後坦承犯行，尚有悔意，然
    迄未與告訴人王三本、吳東岳、許清隆、陳克韋、嘉陽公司
    及本案社區管委會達成和解或取得諒解，兼衡其個人戶籍資
    料查詢結果註記大學畢業之教育程度、於警詢中自陳勉持之
    家庭經濟狀況、素行、犯罪之動機、目的、手段及所侵占之
    金額等一切情狀，分別量處如主文所示之刑，並就事實一㈡
    部分諭知如易科罰金之折算標準。
四、被告就事實一㈠侵占5,773,521 元，為其犯罪所得，自應沒
    收，惟本案社區管理委員會業已提起民事訴訟，並經本院判
    決在案，現仍上訴臺灣高等法院中，如被告將來依確定判決
    確實履行，或本案社區管理委員會依法強制執行，此已達到
    沒收制度剝奪被告犯罪所得之立法目的，若在本案仍諭知沒
    收被告上揭犯罪所得，將使被告承受過度之不利益，顯屬過
    苛，爰依刑法第38條之2 第2 項之規定，不另諭知沒收被告
    上揭犯罪所得。
據上論斷，應依刑事訴訟法第273 條之1 第1 項、第299 條第1
項前段，判決如主文。
本案經檢察官張勝傑偵查起訴，由檢察官宋有容到庭執行公訴。
中　　華　　民　　國　 110　　年　　12　　月　　13　　日
                  刑事第二十三庭  法  官  龔書安
上列正本證明與原本無異。
如不服本判決，應於判決送達後20日內敘明上訴理由，向本院提
出上訴狀（應附繕本），上訴於臺灣高等法院。其未敘述上訴理
由者，應於上訴期間屆滿後20日內向本院補提理由書「切勿逕送
上級法院」。
                                  書記官  石秉弘
中　　華　　民　　國　　110 　年　　12　　月　　13　　日
附錄本案論罪科刑法條全文：
中華民國刑法第215 條
從事業務之人，明知為不實之事項，而登載於其業務上作成之文
書，足以生損害於公眾或他人者，處3 年以下有期徒刑、拘役或
1 萬5 千元以下罰金。

中華民國刑法第216 條
行使第210 條至第215 條之文書者，依偽造、變造文書或登載不
實事項或使登載不實事項之規定處斷。

中華民國刑法第336 條
對於公務上或因公益所持有之物，犯前條第1 項之罪者，處1 年
以上7 年以下有期徒刑，得併科15萬元以下罰金。
對於業務上所持有之物，犯前條第1 項之罪者，處6 月以上5 年
以下有期徒刑，得併科9 萬元以下罰金。
前二項之未遂犯罰之。